【裁判字號】    92,上易,2364
【裁判日期】    921021
【裁判案由】    妨害名譽
【裁判全文】
臺灣高等法院刑事判決                          九十二年度上易字第二三六四號
    上  訴  人  台灣板橋地方法院檢察署檢察官
    上  訴  人  乙○○
                甲○○
右上訴人因妨害名譽案件，不服臺灣板橋地方法院九十二年度易字第一五二二號，中
華民國九十二年七月十五日第一審判決（起訴案號：臺灣板橋地方法院檢察署九十一
年度偵字第一九０一０號、二二七０七號），提起上訴，本院判決如左：
    主  文
原判決撤銷。
甲○○、乙○○共同意圖散布於眾，而指摘足以毀損他人名譽之事，各處有期徒刑參
月，如易科罰金，均以參佰元折算壹日。
    事  實
一、甲○○與乙○○為夫妻關係，於民國九十一年九月十日凌晨，站在不特定人或多
    數人得以共見共聞之台北縣永和市○○路○段三五二巷一三二弄口，共同基於意
    圖散布於眾而誹謗他人名譽之犯意聯絡，對渠等居住在該巷弄二號三樓之鄰居丁○○、丙○○夫妻，具體指摘：「阿德是你學長學弟妳搞他」、「他老婆的男朋
    友把房子弄得亂七八糟」、「你真的龜公可憐」、「你老婆搬離此處還是那麼爛
    」等語，足以毀損丁○○、丙○○之名譽。
二、案經丁○○、丙○○訴由臺北縣政府警察局永和分局報請臺灣板橋地方法院檢察
    署檢察官偵查起訴。
    理  由
一、被告甲○○、乙○○於右揭時地公然對告訴人丁○○、丙○○夫妻指摘右開足以
    毀損名譽之事乙情，業據被告甲○○、乙○○於原審供認在卷（詳見原審卷第二
    二頁），核與告訴人丁○○、丙○○指訴情節相符，復有告訴人提出之現場錄音
    帶一捲、及經檢察官勘驗該錄音帶之勘驗筆錄在卷可稽（詳見偵字第一九０一０
    號卷第二九頁）。再告訴人丙○○於警訊中指稱：被告甲○○、乙○○對渠夫妻
    辱罵時有鄰居打開窗戶叫被告他們夫妻不要吵（詳見偵字第二二七０七號卷第十
    三頁）；告訴人丁○○於原審亦指稱：當天晚上確實特定鄰居聽聞這件事（詳見
    原審卷第二四頁）。而被告甲○○於原審亦供稱：我可以登報道歉，並且宴請附
    近鄰居當面澄清此事等語（詳見原審卷第二四頁）。又台北縣永和市○○路○段
    三五二巷一三二弄口，四周房屋林立，鄰居眾多，且為車輛行人等不特定人或多
    數人得以出入之場所，有現場照片二十四張存卷足考（見外放證件存置袋）。綜
    上：依告訴人丁○○、丙○○右揭指稱被告對渠夫妻辱罵時有鄰居有聽到等語，
    並參酌被告甲○○右揭供稱願宴請附近鄰居當面澄清此事等語，準此足徵告訴人
    之指稱當天有鄰居有聽到乙節堪信為真。按被告二人站在上揭四周房屋林立，鄰
    之公然狀況下為之。而被告二人在此公然狀況下為右揭指摘辱罵行為，當知鄰居
    極可能聽到渠等所指摘辱罵之言詞內容，被告二人有此認知仍為上開行為，是被
    告二人顯有散布於眾之意圖。又被告二人所辱罵：「阿德是你學長學弟妳搞他」
    、「他老婆的男朋友把房子弄得亂七八糟」、「你真的龜公可憐」、「你老婆搬
    離此處還是那麼爛」等語，顯係指摘告訴人丙○○私生活不檢，並具體指摘告訴
    人丙○○紅杏出牆與「阿德」及其他男人發生不可告人之事。是被告二人之行為
    ，係意圖散布於眾，而指摘足以毀損告訴人夫妻名譽之事。至被告二人聲請傳喚
    證人梁俊雄，惟被告二人犯行已灼然明確，本院認無傳喚證人梁俊雄之必要，附
    此敘明。本件事證明確，被告二人犯行足堪認定，自應依法論科。
二、核被告甲○○、乙○○二人所為，均係犯刑法第三百十條第一項之罪。檢察官起
    訴被告二人係犯第三百零九條第一項之公然侮辱罪，起訴法條尚有未洽，惟檢察
    官起訴之基本事實相同，本院自得變更起訴法條。被告二人所犯上開誹謗告訴人
    丁○○及丙○○二人犯行，係一行為侵害二個人身法益，觸犯二個相同之誹謗罪
    名，屬想像競合，應從一重處斷。又被告二人間，就上開犯行，有犯意聯絡及行
    為分擔，應論以共同犯。原審據以論科，固非無見，惟原審認被告二人係犯公然
    侮辱罪，尚有未合。檢察官依告訴人之請求認被告二人係犯刑法第三百十條誹謗
    罪而提起上訴，為有理由。被告二人上訴否認有輕蔑謾罵之意，並認原審量刑太
    重云云，雖無理由，惟原審判決既有上揭可議之處，自無可維持，應由本院撤銷
    改判。爰審酌被告二人前未曾犯罪（有臺灣高等法院被告全國前案紀錄表附卷可
    稽）素行非惡、又被告等均有固定收入（有薪資明細二紙在卷足稽），惟尚有尊
    親屬賴其奉養（有
    段、告訴人丁○○因被告二人之上開言詞，導致與妻即告訴人丙○○時有爭執，
    因而情緒低落、憂鬱、有自殺企圖，罹患重度憂鬱症等情，有台北榮民總醫院出
    具之診斷證明書暨住院病歷摘要等件在卷可憑，告訴人丙○○亦因而失眠、情緒
    低落、生活功能退化，罹患重度憂鬱症，亦有台北榮民總醫院出具之診斷證明書
    一紙存卷可稽，對告訴人二人精神所生之危害甚鉅、被告等於犯罪後坦承犯行，
    惟並未能賠償告訴人等之損失，亦未獲得告訴人之原諒以達成和解等一切情狀，
    各量處如主文第二項所示之刑，並均諭知易科罰金之折算標準，以示懲儆。
據上論斷，應依刑事訴訟法第三百六十九條第一項前段、第三百六十四條、第三百條
，刑法第二十八條、第五十五條、第三百十條第一項、第四十一條第一項前段，罰金
罰鍰提高標準條例第一條前段、第二條，判決如主文。
本案經檢察官彭坤業到庭執行職務。
中      華      民      國    九十二    年      十      月    二十一    日
                              臺灣高等法院刑事第二十四庭
                                  審判長法  官  陳  貽  男
                                        法  官  李  世  貴
                                        法  官  陳  憲  裕
右正本證明與原本無異。
不得上訴。
                                        書記官  劉  育  妃
中    華    民    國      九十二  年       十       月      二十一      日
附錄：本案論罪科刑法條全文
中華民國刑法第三百一十條第一項
 (誹謗罪)
意圖散布於眾，而指摘或傳述足以毀損他人名譽之事者，為誹謗罪，處一年以下有期
徒刑、拘役或五百元以下罰金。


司法院資訊處製作；財團法人民間司法改革基金會備份。
